臺灣臺中地方法院民事裁定　　　　　　　96年度財管字第92號
聲　請　人　乙○○
代　理　人　丙○○
相　對　人　財政部國有財產局臺灣中區辦事處
法定代理人　廖蘇隆
代　理　人　邱純芳
上列聲請人請求選任失蹤人財產管理人事件，本院裁定如下：
    主  文
選任財政部國有財產局臺灣中區辦事處為失蹤人甲○之財產管理
人。
程序費用由聲請人負擔。
    理  由
一、按失蹤人失蹤後，未受死亡宣告前，其財產之管理，依非訟
    事件法之規定。失蹤人未置財產管理人者，其財產管理人依
    左列順序定之：（一）配偶；（二）父母；（三）與失蹤人
    同居之祖父母；（四）家長。不能依前項規定定財產管理人
    時，法院依利害關係人之聲請，得就其財產之管理，以裁定
    命為必要之處分，或為選任財產管理人。民法第十條、非訟
    事件法第一百零九條均定有明文。而所謂失蹤係指失蹤人離
    去其最後住所或居所，陷於生死不明之狀態而言（最高法院
    八十五年度臺抗字第三二八號裁定意旨參照）。次按關於失
    縱人之財產管理事件，由其住所地之法院管轄，非訟事件法
    第一百零八條亦定有明文。
二、本件聲請意旨略以：失蹤人甲○與聲請人及其他共有人共有
    坐落於臺中市○○區○○段八四三號土地，因聲請人與其他
    共有人合計人數及應有部分均超過半數，而欲依土地法第三
    十四條之一規定，將上述共有土地處分出售予他人，故依法
    須通知他共有人即甲○，惟因甲○係於民國三十六年土地總
    登記前之日據時代即已登記為所有權人，故於土地總登記時
    ，地政機關因此援用日據時代之住址「臺中市西屯區林厝里
    二七六」為登記，然經聲請人依該址送達通知予甲○卻遭退
    回，嗣聲請人雖多方查訪，惟仍無法得知甲○之行方，甲○
    顯然已失蹤多時，聲請人與甲○共有之土地因此無法為適當
    之處分，是聲請人與甲○既為土地共有人，聲請人即為利害
    關係人，為此爰依民法第十條、非訟事件法第一百零九條第
    二項規定，聲請選任失蹤人甲○之財產管理人等語。並提出
    土地登記簿謄本、臺中市西屯區戶政事務所函文影本等件為
    證。
三、經查：聲請人上開主張之事實，業據提出土地登記簿謄本及
    臺中市西屯區戶政事務所函文影本等件為證，是聲請人之主
    張自堪信為真實。又聲請人與失蹤人甲○既為共有人，聲請
    人就系爭土地之處分自有利害關係，是其向本院聲請指定失
    蹤人甲○財產管理人，洵屬有據。而失蹤人甲○之所在及生
    死不明，亦查無其他非訟事件法第一百零九條第一項所定順
    序之財產管理人，上揭事實均有卷附之臺中市西屯區戶政事
    務所函文影本足憑。觀之聲請人與失蹤人甲○為前揭土地之
    共有人，自不宜由聲請人擔任失蹤人甲○之財產管理人。復
    按無人繼承之遺產，於清償債權，並交付遺贈物後，如有賸
    餘，歸屬國庫，為民法第一千一百八十五條所明定，故認選
    任財政部國有財產局臺灣中區辦事處為失蹤人甲○之財產管
    理人，並管理其財產為適當。從而，本院爰依法指定財政部
    國有財產局臺中區辦事處為失蹤人甲○之財產管理人，並裁
    定如主文第一項所示。
四、依非訟事件法第二十一條第一項前段，裁定如主文。
中　　華　　民　　國　　96　　年　　10　　月　　5　　日
                  家事法庭    法　官　王靜秋
以上為正本係照原本作成。
如對本裁定抗告，須於裁定送達後十日內向本院提出抗告狀（須
附繕本）。
中　　華　　民　　國　　96　　年　　10 　　月　　5　　日
 　　　　　　　　　　　　　　 書記官
